臺灣臺中地方法院民事判決　九十一年度簡上字第三四八號
　　上　訴　人　中華電信股份有限公司台灣中區電信分公司
　　法定代理人　丙○○
　　訴訟代理人　乙○○
　　被上訴人　　甲○○
右當事人間請求給付電信費事件，上訴人對於中華民國九十一年六月二十六日本院台
中簡易庭九十一年度中簡字第六一０號第一審判決提起上訴，本院判決如左：
    主  　　文
上訴駁回。
第二審訴訟費用由上訴人負擔。
    事  　　實
甲、上訴人方面：
  一、聲明：（一）廢棄原判決。（二）被上訴人應給付上訴人新台幣（下同）二十
      萬三千三百七十八元及自起訴狀繕本送達翌日起至清償日止按年息百分之五計
      算之利息。
  二、陳述：除與原審判決書所載者相同茲予引用外，補稱：
  （一）被上訴人以訴外人楊正國名義向上訴人申請系爭電話並積欠電信費二十二萬
        三千三百七十八元，為被上訴人所不爭執，參以訴外人楊正國於原審到庭所
        為之證言，足見訴外人楊正國確未委託被上訴人申請系爭電話。
  （二）被上訴人既無訴外人楊正國之授權，卻以楊正國之代理人名義向上訴人申請
        租用行動電話，具有代理行為之要件，應屬無權代理，而非使者（意思傳達
        之機關），而上訴人不知被上訴人無代理權，為善意相對人，被上訴人自應
        依民法第一百一十條規定負無權代理之損害賠償責任。
  三、證據：援用原審之立證方法外，提出訴外人楊正國申訴書及身份證影本一份為
      證，並聲請訊問證人楊正國。
乙、被上訴人方面：
  一、聲明：駁回上訴。
  二、陳述：除與原審判決書所載者相同茲予引用外，補稱：
      被上訴人係受訴外人顏素真之委託，幫其辦理本件申請案。當時有核對是本人
      無誤，才拿去電信局辦理。
  三、證據：援用原審之立證方法外，提出契約書、勞保投保資料各一份為證。
    理  　　由
一、上訴人起訴主張被上訴人無權代理訴外人楊正國向上訴人申請租用行動電話門號
    0000000000（下稱系爭行動電話門號），共積欠自民國八十七年八月
    、九月之電信費二十萬三千三百七十八元，上訴人不知被上訴人未經訴外人楊正
    國授與代理權，為善意之相對人，被上訴人自應依民法第一百一十條規定，賠償
    上訴人因此所受之損害，爰依該法條訴請判命被上訴人給付前開金額及自起訴狀
    繕本送達翌日起至清償日止按年息百分之五計算之利息。被上訴人則以訴外人顏
    素真拿訴外人楊正國之資料交給伊，委託伊幫忙辦理本件申請案等語為辯。
二、上訴人主張被上訴人以楊正國名義向其申請系爭行動電話門號並積欠八十七年八
    、九月份電信費共計二十萬三千三百七十八元等情，業據提出行動電話申請書、
    損害清單、用戶拆機處理表為證，復為被上訴人所不爭執，自堪採信。而上訴人
    主張被上訴人係無權代理楊正國辦理本件申請案，被上訴人則以前詞為辯。是本
    件應審究者，乃被上訴人辦理租用系爭行動電話門號之申請案是否為無權代理？
三、按代理人於代理權限內，以本人名義所為之意思表示，直接對本人發生效力，民
    法第一百零三條第一項定有明文。是代理行為所以發生效力本來應具備二要件：
    一為實質要件，即代理人須於代理權限內為代理行為。二為形式要件，即代理人
    以本人名義為代理行為。無權代理行為即具有形式要件而欠缺實質要件，如行為
    人之行為既欠缺實質要件，亦欠缺形式要件，則非無權代理行為。又傳達意思之
    機關與代為表示意思之代理人不同，前者其所完成之意思表示，為本人之意思表
    示，其效果意思由本人決定，後者代理行為之意思表示為代理人之意思表示，其
    效果意思由代理人決定，此有最高法院六十二年度台上字第二四一三號判例可資
    參照。經查，被上訴人以楊正國名義申請系爭行動電話門號時，併填具委託書明
    示其係以代理人身分辦理該申請案件，此有卷附之行動電話租用申請書及委託書
    可稽。足見被上訴人申請租用系爭行動電話之意思表示，完全由被上訴人決定，
    依上開說明，其行為自屬代理行為。
四、次查，證人楊正國於原審到庭證稱：「我的身分證曾經遺失過，沒有委託被上訴
    人申請系爭行動電話」等語，參以其寄送上訴人之申訴書表明「凡遇申請通訊之
    各項業務，非本人申請一律不予受理」等語，可知，證人楊正國並未授權任何人
    代理辦理申請系爭行動電話門號。另查被上訴人於本院提出之契約書，其上雖記
    載楊正國因業務繁忙，同意委託訴外人顏素真代為辦理電信局申請業務，並經楊
    正國簽名及寫明住址。依其文義應係授與訴外人顏素真代理權，以憑向上訴人申
    請系爭電話門號。然證人楊正國證稱上開簽名並非伊之簽名，亦為兩造所不爭執
    。且該契約書上記載之楊正國之住址為台中縣太平市○○街五號三樓，核與證人
    楊正國之身分證上所載之戶籍地址（台中縣霧峰鄉○○村○○路二九六巷六六弄
    二號）不符，此有上訴人提出之楊正國申訴書所附之楊正國身分證可稽，而證人
    顏素真於原審證稱：「有一個自稱楊正國的人拿證明文件給我，要求我幫他辦理
    大哥大」等語，嗣於本院證稱：「楊正國是否在庭上（證人楊正國同時到庭作證
    ）我無法確定，因我有核對證件確實是本人來辦理，我們才受理」等語，據此可
    知，本件係由第三人持變造之身分證冒用楊正國名義委託訴外人顏素真代辦申請
    電話門號。
五、按姓名僅屬表意人之表徵，雖冒用他人名義而為意思表示，表意人所為之意思表
    示，對於表意人本人仍有效力。易言之，第三人持變造之楊正國身分證，冒用楊
    正國之名義委託訴外人顏素真代辦申請系爭電話門號，顯係自居為楊正國其人而
    為授與代理權之行為，而訴外人顏素真亦經核對確定其本人無訛，始予受理，其
    主觀上自亦認定授與伊代理權者，即係自居為楊正國之人，是訴外人顏素真應認
    有代理權。而被上訴人係受訴外人顏素真委託，而幫其代辦本件申請案，亦為兩
    造所不爭執，並經證人顏素真到庭結證在案，自堪採信。可知訴外人顏素真將代
    理權轉授與被上訴人，被上訴人則為該冒用楊正國名義之人之複代理人。是被上
    訴人以楊正國之代理人身分代辦租用系爭行動電話門號，實係代理冒用楊正國名
    義之人為之，應屬有權代理。原判決認被上訴人非自居於訴外人楊正國代理人之
    地位而為意思表示，而係居於使者地位傳達訴外人顏素真決定之意思表示，性質
    上為訴外人顏素真之表示機關，似有未洽。
六、綜上所述，足認上訴人主張被上訴人係無權代理楊正國辦理本件申請案乙節，尚
    非可採。上訴人自無依民法第一百一十條規定請求被上訴人賠償損害之餘地。是
    上訴人依該法條請求被上訴人給付其被積欠之八十七年八月、九月電信費合計二
    十萬三千三百七十八元，及自起訴狀繕本送達翌日起至清償日止按年息百分之五
    計算之利息，顯無理由，應予駁回。原審為上訴人敗訴之判決，理由雖有不同，
    結論仍無二致，應予維持。上訴意旨指摘原判決不當，求予廢棄改判，為無理由
    ，應予駁回。
七、兩造其餘攻擊防禦方法及未經援用之證據，經本院斟酌後，認已無礙本院前述認
    定，爰不一一論述，附此敘明。
八、據上論結，本件上訴為無理由，依民事訴訟法第四百三十六條之一第三項、第四
    百四十九條第二項、第七十八條，判決如主文。
中　　　華　　　民　　　國　　九十一　　年　　 十二　　 月　　 六   　　日
                            臺灣臺中地方法院民事第一庭
~B審判長法官　林清鈞
~B法　　　官　劉長宜
~B法　　　官　許文碩
右為正本係照原本作成
~FO
不得上訴。
中　　　華　　　民　　　國　　九十一　　年　　 十二　　 月　　 十   　　日
~B法院書記官
